【裁判字號】    89,簡上,15
【裁判日期】    900103
【裁判案由】    違反著作權法
【裁判全文】
臺灣士林地方法院刑事判決                          八十九年度簡上字第一五號
    上  訴  人  乙○○
    即  被  告
右列上訴人因違反著作權案件，不服本院八十八年十二月二十日八十八年度士簡字第
一０一四號第一審判決（聲請案號：八十九年度偵字第六五六號），提起上訴，本院
管轄第二審之合議庭判決如左：
    主  文
上訴駁回。
    事  實
一、乙○○係台北市北投區○○○路十七號大統影視社之負責人，經營視聽節目帶之
    出租業務，明知「高校惡靈─富江」係日本大映株式會社享有著作權之視聽著作
    ，並於八十八年五月二十六日將該視聽著作權之重製權、出租權、公開播送權、
    公開上映權等著作財產權專屬授權台灣三本企業股份有限公司（以下簡稱三本公
    司），由三本公司就「高校惡靈─富江」之視聽著作得重製於ＶＣＤ、ＤＶＤ、
    錄影帶等重製物上並出售、出租、公開播放。詎乙○○竟未經三本公司之同意或
    授權，於八十八年六月底向不詳姓名綽號「王強」者，以每片新台幣（下同）二
    百元之代價購買附表一非法重製侵害三本公司著作財產權之「高校惡靈─富江」
    錄影帶二片，並基於概括之犯意，自八十八年七月二十七日起至同年十月十一日
    止，連續多次在台北市北投區○○○路十七號大統影視社以每次四十元之代價出
    租附表一「高校惡靈─富江」之錄影帶予不特定人觀看。又明知其友人丙○○向
    台北市○○區○○路第三人丁○○所開設之「銘影影視社」以每支一百元之代價
    所購得附表二「金玉滿堂」錄影帶五片、「刑事偵緝檔案」錄影帶五片，係甲○○○事業股份有限公司（以下簡稱年代公司）享有重製、公開播放、公開上映及
    出租等著作財產權之錄影帶，竟賡續前揭之概括犯意，於民國八十八年十月初，
    在其所經營之大統影視社向第三人丙○○取得上開未貼直側標及未載明發行公司
    非法重製之附表二之侵害年代公司著作財產權之錄影帶，並於同年十月間在大統
    影視社上址展示架上公開陳列，並出租予不特定之多數人。迨八十八年十月二十
    日下午十六時許，為警持搜索票在大統影視社上址出租店扣得非法重製之附表一
    、二之錄影帶。
二、案經告訴人三本公司、年代公司訴由台北市政府警察局北投分局移請臺灣士林地
    方法院檢察署檢察官偵查起訴。
    理  由
一、訊據被告乙○○固坦承出租附表一之錄影帶，惟矢口否認有侵害他人著作權之犯
    行，辯稱扣案附表一之「高校惡靈─富江」之錄影帶係向綽號「王強」者購入，
    但日本之著作在台灣不得享有著作權，另附表二之錄影帶並非其店內之錄影帶，
    而係友人丙○○拿至其店寄放，店員原本放於櫃台下，因恐走路踢到才將之放於
    鐵架上云云，經查：
（一）扣案附表一之「高校惡靈─富江」影片係日本國大映株式會社之著作，於八十
      八年六月二十五日首次在日本公開發行，有原產地證明影本在卷可稽（告訴人
      三本公司八十九年十月二十六日陳報狀），且日本大映株式會社於一年內即授
      權三本公司取得在台灣為視聽節目帶發行（含ＶＨＳ、ＬＤ、ＶＣＤ）之專有
      權利，亦有專屬授權證明書影本在卷可按（告訴人三本公司八十九年十月二十
      六日陳報狀），而三本公司於一年內即八十八年十一月十六日已在台灣對公眾
      流通，亦有告訴人三本公司提出統一發票影本、出貨單影本在卷可稽，依西元
      一九九三年七月十六日北美事務協調會委員會與美國在台協會著作權保護協定
      第一條第四項規定，得受我國著作權法之保護，是上開「高校惡靈─富江」之
      著作自得受我國著作權法之保護，合先敘明。又扣案附表二之「金玉滿堂」、
      「刑事偵緝檔案」二部影片係年代公司取得著作財產權，業經提出著作權授權
      書影本一份、新聞局錄影節目審查合格證明書影本一份為證。
（二）再查依廣播電視法施行細則第四十條第一項及第二項規定，錄影節目帶經審查
      核准者，應由送審之廣播電視節目供應事業製作標籤或印製於錄影節目帶側面
      及其封套上，影碟形式之錄影節目帶則應黏貼或印製於封套上，其屬免送審之
      錄影節目帶者，仍應依規定標示，並於核准字號欄內註明送審類別。前項標籤
      應載明節目名稱長度、級別、核准字號、權利範圍、廣播電視節目供應事業名
      稱、地址、負責人姓名及登錄許可證字號。而查本案扣案之附表一、附表二之
      「高校惡靈─富江」、「金玉滿堂」、「刑事偵緝檔案」錄影帶並未依上開規
      定標示，且未印有發行人等之資料，業經本院當庭勘驗屬實（本院八十九年五
      月十五日訊問筆錄），且被告供稱合法之版權帶有貼上直側標，並登載發行公
      司才可出租等語（本院八十九年三月九日訊問筆錄），加以被告係以經營錄影
      節目帶之販售、出租為業，對於附表一、二之錄影帶上未貼直側標之通常可見
      之異處，當非無見，且亦知應向合法之著作財產權業者取得，乃自綽號「王強
      」者、第三人丙○○處取得未貼有直側標之附表一、二之錄影帶，是被告應知
      扣案附表一、二之錄影帶，非屬合法之錄影節目帶。
（三）扣案附表一之「高校惡靈─富江」錄影帶，被告坦承自八十八年四月間即開始
      出租（本院八十九年三月九日訊問筆錄），惟據告訴人三本公司提出之原產地
      證明，該片於八十八年六月二十五日錄影帶及ＤＶＤ才開始在日本國內發行，
      有原產地證明影本一件附卷可稽，是被告此部分之自白難認屬實，而據被告店
      員游敏華登載扣案附表一之二片錄影帶之出租時間係自八十八年七月二十七日
      至同年十月十一日止，有登載影片編號、承租客戶姓名、電話之出租紀錄在卷
      可按（偵查卷第六十八頁），是被告應係於八十八年七月二十七日起至同年十
      月十一日止出租附表一之非法重製錄影帶。
（四）被告辯稱附表二之錄影帶並非其店內之錄影帶，而係友人丙○○拿至其店寄放
      ，店員原本放於櫃台下，因恐走路踢到才將之放於鐵架上云云，經查附表二之
      錄影帶於查獲時係與被告店內其他之錄影帶公開陳列於陳列架上，有照片附卷
      可稽（偵查卷第八十四頁），且被告初於警訊時稱附表二之錄影帶係客人還錯
      片云云（偵查卷第十二頁背面），況被告所指陳寄放錄影帶之丙○○於檢察官
      偵訊時稱警察在被告店內查獲之錄影帶係渠在台北市○○路所買，於九月底十
      月初寄放於被告之店，渠所買之錄影帶不是照片之封套，渠未見過相片內錄影
      帶之彩色封套云云（偵查卷第八十三頁、第八十三頁背面），嗣於本院證稱扣
      案「金玉滿堂」、「刑事偵緝檔案」十片錄影帶係向台北市○○路「銘影影視
      社」丁○○所買，因丁○○表示渠未向他租過，故要用買的，且因一片只賣一
      百元，故渠將錄影帶買下，渠不知丁○○交付之錄影帶有無包裝盒，因為用塑
      膠帶包起來，在八十八年年底買到上開錄影帶後帶至大統影視社門口吃東西，
      因要去找朋友乃將十片錄影帶交予店內胖胖之小姐，隔天去拿錄影帶時，他們
      說十片錄影帶已被警察沒收云云（本院八十九年五月一日訊問筆錄），綜上證
      人丙○○所述附表二之錄影帶係因渠未曾向丁○○承租過錄影帶，故丁○○要
      渠購買，實與錄影帶店出租錄影帶予不特定之多數人之常情不符；且證人丙○○於偵訊時係稱於九月底十月初寄放錄影帶，迄本院審理時改稱係被查獲之前
      一日（即八十八年十二月十月十九日）寄放，前後所述不同；且證人丙○○於
      偵訊時稱未見過偵查卷之彩色封套，於本院作證時改稱不知丁○○交付給渠之
      錄影帶有無包裝盒，且竟於購買錄影帶後毫不檢視即予收受，實違常情。再查
      據證人丁○○證稱附表二之錄影帶已取得年代公司之授權可以重製，但只有口
      頭約定，附表二之帶子伊本來有貼直側標，賣掉後撕下，丙○○表示其家人比
      較多，帶子擺放之時間較久，故帶子用買的，第一次到其店內租帶子未帶證件
      者，會留下承租者住址電話之基本資料亦會出租，附表二之錄影帶係丙○○主
      動表示要買云云，依證人丁○○所述並非證人丙○○未向其店承租過錄影帶而
      要求丙○○購買錄影帶，核與證人丙○○上開所述不符，且證人丁○○表示附
      表二之錄影帶與年代公司有口頭約定可重製，但未有書面契約，實與授權公司
      均與錄影帶店簽立書面之授權合約不符，且證人丁○○係「銘影影視社」之負
      責人，業經供明在卷（本院八十九年五月一日訊問筆錄），竟將證明合法版權
      錄影帶之直側標撕下後出售予丙○○，更屬違常，是綜上證人丙○○、丁○○
      之證言，係迴護被告違背常情之詞，不足採信。是被告出租附表二之錄影帶係
      非法重製錄影帶。被告雖復辯稱附表二之錄影帶係因店內小姐採三班制，小姐
      於交接班未交接清楚，才會將附表錄影帶放於展示架上云云，惟據證人即被告
      大統影視社員工游敏華證稱伊自八十二年迄八十九年五月十五日到院作證時均
      係在大統影視社工作，店內沒有其他小姐，只有伊一人等語（本院八十九年五
      月十五日訊問筆錄），是被告辯稱公開陳列附表二之錄影帶並未出租，僅係小
      姐交班未交接清楚而置放於陳列架上，洵不可信。
（五）此外復有台北市政府警察局北投分局搜索扣押證明筆錄、附表一、二共十二捲
      錄影帶扣案可證，事證明確，被告犯行洵堪認定。
二、核被告所為，係犯著作權法第九十二條之罪。上訴人以公開陳列之方法侵害他人
    之著作財產權之低度行為，為出租之高度行為所吸收，不另論罪，併此敘明。被
    告多次犯行時間緊接，構成要件相同，顯係基於概括犯意反覆為之，應論以連續
    犯一罪，並依法加重其刑，扣案附表一、二之錄影帶係被告所有供犯罪所用之物
    ，依刑法第三十八條第一項第二款之規定沒收。原審以被告罪證明確，本前開同
    一見解，爰引著作權法第九十二條、刑法第十一條前段、第五十六條、第四十一
    條、第三十八條第一項第二款及罰金罰鍰提高標準條例第二條之規定，量處被告
    有期徒刑三月，並諭知易科罰金之折算標準，以三百元折算一日，經核其認事用
    法，並無違誤，被告上訴意旨否認上述犯行，尚難認有理由，應予駁回。
三、據上論斷，應依刑事訴訟法第四百五十五條之一第一項、第三項、第三百六十八
    條，判決如主文。
本案經檢察官陳瑞仁到庭執行職務。
中      華      民      國     九十     年      一      月      三      日
                              臺灣士林地方法院刑事第四庭
                                  審判長法  官  林  俊  益
                                        法  官  藍  雅  清
                                        法  官  杜  惠  錦
右正本證明與原本無異。
本件不得上訴
                                        書記官  施  惠  卿
中      華      民      國     九十    年       一      月       八     日
附表一
１、「高校惡靈─富江」錄影帶貳片。
２、「金玉滿堂」錄影帶伍片、「刑事偵緝檔案」錄影帶伍片。


司法院資訊處製作；財團法人民間司法改革基金會備份。
